臺灣高等法院臺中分院刑事判決　　　　　　　　　　九十三年度上訴字第九○八號
　　上　訴　人
　　即　被　告　甲○○
右上訴人因偽造文書等案件，不服臺灣臺中地方法院九十二年度訴字第二七七七號中
華民國九十三年五月五日第一審判決（起訴案號：臺灣臺中地方法院檢察署九十二年
度偵字第一三四七七號），提起上訴，本院判決如左：
    主　　  文
原判決撤銷。
甲○○行使偽造私文書，足以生損害於他人，處有期徒刑壹年陸月。
    事　　  實
一、甲○○係臺中市○○路五八號八樓之一康和綜合證券股份有限公司台中分公司（
    下稱康和公司）之股票交易營業員，處理客戶委託買進及賣出股票之業務，竟意
    圖為自己不法之所有，先於（下同）民國八十九年八月十五日或十六日某時，在
    台中市○○路○段一五五之一十樓康和公司客戶乙○○住處，趁與乙○○洽談委
    託處理臺鳳股票賠償事宜，填載委託書之際，盜蓋乙○○之印章於其事先預備之
    第七商業銀行股份有限公司（下稱第七商銀）空白之存摺類帳戶取款憑條上，再
    於八十九年八月十七日某時未經乙○○之同意及授權，擅自將乙○○所有臺灣水
    泥製品股份有限公司（下稱臺泥公司）股票十萬股賣出，得款新臺幣（下同）二
    百二十八萬九千元，待八十九年八月十九日股票交割日，上開款項轉入乙○○設
    於第七商銀帳號0000000000000號帳戶內，甲○○即於同日持前開
    已盜蓋有乙○○印文之第七商銀存摺類帳戶取款憑條上書寫提款金額二百二十八
    萬九千元，而偽造私文書，並持向第七商銀領款而加以行使，致第七商銀承辦人
    員誤以為係存戶乙○○領款而陷於錯誤，將二百二十八萬九千元依甲○○之指示
    轉付存入甲○○設於第七商銀之帳戶內，詐得該二百二十八萬九千元，甲○○再
    分別提領花用殆盡，足生損害於乙○○、第七商銀及康和公司。嗣九十一年三月
    二十七日乙○○向康和公司之營業員電詢臺泥公司股價，欲賣出臺泥公司股票，
    經康和公司營業員告知其臺泥公司股票早於八十九年八月十七日賣出，始得悉上
    情。
二、案經乙○○訴由臺灣臺中地方法院檢察署檢察官偵查起訴。
　　理    由
一、訊據上訴人即被告（下稱被告）甲○○固坦承於八十九年八月十五日或十六日與
    證人乙○○洽談臺鳳股票賠償事宜之際，持乙○○之印章蓋印於其事先預備之第
    七商銀空白取款憑條上，再於八十九年八月十七日將證人乙○○所有臺泥公司股
    票十萬股賣出得款二百二十八萬九千元，於八十九年八月十九日上開款項轉入證
    人乙○○設於第七商銀之帳戶內，其即持前開已蓋有證人乙○○印文之取款憑條
    ，並書寫提款金額二百二十八萬九千元，向第七商銀提領後轉帳至其設於第七商
    銀之帳戶內，復再分次提領等事實不諱，惟矢口否認有何行使偽造私文書及詐欺
    取財之犯行，辯稱：伊係八十九年八月十五日或十六日某時，在乙○○家中，與
    其洽談臺鳳股票事宜之際，向其提及伊家中之經濟狀況，乙○○即同意將其於康
    和公司之股票十萬元先行賣出，得款將先借予伊，俟伊家中之土地出賣後，再將
    該款項返還，本件係經乙○○同意股票售款出借，伊並未盜蓋印章及偽造取款憑
    條，該取款憑條上之印文既屬真正，復為乙○○同意出借，則伊據以提款，亦無
    使該第七商銀人員陷於錯誤情形；又該十萬股台泥股票於八十九年八月間出售，
    康和公司台中分公司早於次月之八十九年九月八日即將買賣對帳單寄予乙○○，
    乙○○收到對帳單後已明知台泥股票已賣出，豈有可能至九十一年三月廿七日欲
    行出售台泥股票時始為得悉？再該台泥股票於八十九年九月八日出售時每股價格
    為二十三元，成交金額扣除手續費為二百二十八萬九千八百二十三元，然迄乙○
    ○所訴之九十年八月十七日要出賣時之台泥股價僅為八．四元，其豈有於股價最
    低時要出賣之理？可見乙○○所訴不實；再該支股票於八十九年八月十七日售出
    迄今，價格從未出現逾二十三元者，迄九十三年十二月二十日收盤價亦不過為二
    十一元，足證伊於八十九年八月十七日以每股二十三元賣出，對於乙○○而言，
    亦無損害可言云云。
二、經查：
（一）右揭事實，業據證人乙○○迭於偵查及原審審理時證述明確（偵卷第十一頁、
      原審卷第四九頁），核與證人徐明峰即康和證券營業櫃臺主管於偵查及原審審
      理時證稱：乙○○確有於九十一年三月二十七日來電洽詢臺泥公司股票股價欲
      賣出，惟經公司查詢結果，乙○○所有之十萬股臺泥公司股票早於八十九年八
      月十七日由甲○○經辦賣出等語（偵卷第三八頁、原審卷第六十頁）；證人陳
      顯鎰即第七商銀臺中分公司經理於偵查及原審審理時證述：甲○○提領乙○○
      設於第七商銀帳號0000000000000帳戶內之二百二十八萬九千元
      ，係持取款憑條，並同時辦理轉帳至其設於該行之帳戶內，未持乙○○於第七
      商銀帳號0000000000000帳戶之存摺等語（偵卷第三九頁、原審
      卷第六十三頁）相符。並有證人乙○○之康和證券股票存摺影本一紙、第七商
      銀帳號0000000000000號之銀行存摺影本一紙、證人乙○○於第
      七商銀之印鑑卡一張、第七商銀八十九年八月十九日金額貳佰貳拾捌萬玖仟元
      正之存摺類帳戶取款憑條一紙等為證（九十二年度發查字第一八一三號卷第九
      、十頁，原審法院九十一年度訴字第二七七七號民事卷第五八、五九頁），堪
      可認定。證人乙○○雖稱被告係於八十九年五月間至伊公司洽談臺鳳股票事宜
      云云，雖其所述之時間與被告所述之時間為八十九年八月十五或十六日不符，
      惟證人乙○○前開所稱之八十九年五月間云云，係其依據記憶所及之臺鳳股票
      成為全額交割股的時間而為之推算，業據證人乙○○於原審審理時證述在卷（
      原審卷第五四頁）。然該事件發生迄今已逾三年，且證人亦係於九十一年三月
      間事發約一年半之後方發現股票已遭人賣出，其就細節之記憶難免有所出入亦
      非不可想像，是應以被告所述之八十九年八月十五日或十六日較為可採，但證
      人乙○○就此時間陳述雖憑記憶推測而有所誤認，惟仍無礙於其就前開犯事實
      所為證言之真實性。被告對此雖辯以該台泥股票出售後之次月，康和公司即於
      八十九年九月將股票出售明細寄予乙○○，其早已知悉云云，而康和公司確有
      於八十九年九月間寄發通知，固經康和公司函覆本院在卷，然此僅能證明康和
      公司有於客戶股票出售之次月依規定寄發明細表，尚非得據此即證明乙○○斯
      時確已知悉，本院審酌上揭證人所述證詞，認康和公司之覆函尚不足據為與上
      揭證人相異之認定，是被告此部分所辯洵非可採。
（二）被告雖辯稱：伊出賣乙○○臺泥公司股票十萬股並將所得款項二百二十八萬九
      千元，轉入伊之帳戶內，均係經乙○○之授權，其同意要將臺泥公司股票出售
      ，並以所得款項借給伊使用，而乙○○同意借錢予伊時，並無第三人在場，且
      亦未約定利息，書寫借據、本票或提供擔保云云。惟經原審質之何以證人乙○
      ○係以每股四十幾元買入，卻願以每股二十二點九元之近一半之價格賠錢賣出
      ，先將所得金額出借予被告時，被告則改稱，當時係向乙○○借臺泥公司股票
      十萬股云云，則其所辯前後已不一致，其所辯是否詳實，要非無疑。又證人乙
      ○○為三十八年次出生，職業係成衣批發商，已據證人乙○○證述在卷（偵卷
      第五頁），其為一成年人，並有一定之智識及社會經驗，衡情出借他人大額款
      項當會要求書立借據或相當之擔保，以確保其債權。惟被告前開所辯，乙○○
      出借達二百二十八萬九千元之金額予被告既未要求利息，也未書立借據或要求
      其他擔保云云，顯與常情不符。另證人乙○○證稱，伊與甲○○並不熟稔，雖
      伊與甲○○之父係小學同學但畢業後，即不常連絡，係柯建誠向甲○○之母告
      知伊之電話，甲○○方找伊至康和證券開戶買賣股票等語（偵卷第十一頁、原
      審卷第四九頁）、證人柯建誠（即證人乙○○與被告甲○○父親之小學同學）
      亦證述：係甲○○之母打電話要伊至甲○○所任職之康和證券開戶買賣股票，
      因伊並無買賣股票，遂將乙○○之電話交予甲○○之母；乙○○之臺泥公司股
      票十萬股經賣出後，甲○○之母曾要伊幫忙向乙○○說情等語（原審卷第二十
      、二十一頁）、證人王文忠（亦為證人乙○○與被告甲○○父親之小學同學）
      證述：乙○○於九十一年間，曾來電給伊說甲○○盜賣伊股票，要伊去找甲○
      ○之母親，幫忙處理等語（原審卷第二三頁）。是以，證人乙○○與被告或被
      告之母連繫均係透過第三人為之，亦未見其與被告之父直接連繫，顯見證人乙
      ○○所述，伊與被告及被告之父並不孰悉乙節堪可採信。另證人乙○○於八十
      九年三月至九十一年三月間投資股市既無資金壓力，此觀其於八十九年三月間
      買賣臺泥十萬股，遲至九十一年三月間方欲電詢股價欲處分該股票乙節自明。
      是以，前開臺泥公司股票證人乙○○係以四十幾元買入，而被告係以每股二十
      二點九元左右（依十萬股賣出得款二百二十八萬九千元換算）賣出，證人乙○
      ○既無資金壓力，衡諸常情，應無寧願損失近半（換算約二百萬元）之金額，
      認賠賣出，只為將前開金額，無償借予與其並不熟稔復無特別交情之被告之理
      。是被告前開所辯，出賣臺泥股票十萬股得款二百二十八萬九千元，係乙○○
      同意借伊使用並未約定利息云云，尚無可取，自難憑採。雖被告嗣又翻異前詞
      辯稱，係向乙○○借股票而非金錢云云（原審卷第七二頁），然其所辯已與前
      開所辯係證人乙○○授權其出售股票，將所得款項借予伊云云不符，另斟酌被
      告前於檢察官偵查中、原審準備程序及原審法院九十一年度訴字第二七七七號
      民事損害賠償事件中，均未曾陳稱證人乙○○係出借臺灣水泥公司十萬股予伊
      云云，此均有前開卷宗筆錄在卷可稽，苟證人乙○○係出借臺泥公司股票十萬
      股予伊，何以在前開民事事件、偵查及原審準備程序中，均未為此抗辯，而於
      原審質之何以證人乙○○係以每股四十幾元買入，卻願以每股二十二點九元之
      近一半之價格賠錢賣出，先將所得金額出借時，方改異前詞，辯稱係乙○○係
      出借股票云云，顯見被告前揭所辯應係臨訟飾卸之詞，非可採信。
（三）被告於八十九年八月十七日時，係康和公司之營業員，負責受客戶之委託處理
      買進或賣出之事務，業據被告供承在卷，並經證人即康和公司經理徐明峰證述
      屬實。被告本件未經證人乙○○之同意，擅自出售其臺泥股票十萬股，並持盜
      蓋有證人乙○○印文之第七商銀八十九年八月十九日之取款憑條上填載二百二
      十八萬九千元而偽造取款憑條，以提領出售股票金額，自屬致第七商銀承辦人
      員誤認係乙○○提領或授權提領之詐術，且亦足生損害於證人乙○○、第七商
      銀及康和公司，尚不能以其時該股票售價較現時為高即認未生損害於乙○○。
      準此，被告所辯第七商銀並無陷於錯誤及未生損害於乙○○云云，委無足採，
      事證明確，其犯行洵堪認定。
三、核被告所為，係犯刑法第二百十六條、第二百十條之行使偽造私文書罪、第三百
    三十九條第一項之詐欺取財罪，其盜蓋印章之行為，係偽造私文書之部分行為，
    偽造私文書後持以行使，偽造之低度行為為行使之高度行為所吸收，均不另論罪
    。被告所犯行使偽造私文書罪、詐欺取財罪二罪間，有方法目的之牽連關係，應
    依刑法第五十五條規定，從情節較重之行使偽造私文書罪處斷。公訴人雖認被告
    另涉犯刑法第三百四十二條第一項之背信罪嫌，然按刑法上之背信罪為一般的違
    背任務之犯罪，若為他人處理事務，意圖為自己或第三人不法之所有，以詐術使
    他人交付財物者，應成立詐欺罪，不能論以背信罪，最高法院六十三年台上字第
    二九二號著有判例。被告本件既該當詐欺罪行，揆諸上開判例所示，應不再論以
    背信罪，惟因公訴人認與起訴經判決有罪部分為裁判上一罪關係，自毋庸另為無
    罪之諭知，併此敘明。原審予以論罪科刑，固非無見，惟：１、第七商銀八十九
    年八月十九日金額二百二十八萬九千元之取款憑條上之「乙○○」印文壹枚，係
    屬被告盜蓋，並非偽造之印文，不在刑法第二百十九條沒收之列（參照最高法院
    四十八年台上字第一五三三號判例），原判決將此盜用之印文依該法條予以沒收
    ，於法有違。２、被告本件犯行不應再論以背信罪，業如上述，原判決另論以背
    信罪，亦屬不當。被告執詞上訴否認犯行雖非可採，然原判決既有上揭可議，自
    應由本院將原判決撤銷改判；爰審酌被告係康和公司之營業員，利用其與客戶接
    洽之機會，盜蓋取款條，並持以行使，而詐取之金額達二百二十八萬九千元，對
    被害人及社會交易安全秩序危害非輕，且於八十九年八月間事發至今仍未與證人
    乙○○就此事件達成民事之和解賠償事宜，及其犯後猶否認犯行，顯見其仍無悔
    意，犯後態度尚非良好等一切情狀，量處如主文第二項所示之刑。又第七商銀八
    十九年八月十九日金額二百二十八萬九千元正之取款憑條上之「乙○○」印文一
    枚雖為被告盜蓋，然非屬偽造，不得依刑法第二百十九條規定宣告沒收，併此敘
    明。
據上論結，應依刑事訴訟法第三百六十九條第一項前段、第三百六十四條、第二百九
條第一項前段，刑法第二百十六條、第二百十條、第三百三十九條第一項、第五十五
條，罰金罰鍰提高標準條例第一條前段，判決如主文。
本案經檢察官丙○○到庭執行職務。
中      華      民      國　    九十四     年     一      月     四 　　日
                                臺灣高等法院臺中分院刑事第三庭
                                      審判長法  官　江　錫　麟
                                      　　　法　官　廖　柏　基
                                      　　　法　官  林  欽  章
右正本證明與原本無異。
如不服本判決應於收受送達後十日內向本院提出上訴書狀，其未敘述上訴之理由者並
得於提起上訴後十日內向本院補提理由書（均須按他造當事人之人數附繕本）。
　　　　　　　　　　　　　　　　　　　　　　書記官  巫  彥  佳
中      華      民      國　    九十四     年     一      月     四 　　日
附錄論罪科刑法條：
中華民國刑法第二百一十六條：
 (行使偽造變造或登載不實之文書罪)
行使第二百十條至第二百十五條之文書者，依偽造、變造文書或登載不實事項或使登
載不實事項之規定處斷。
中華民國刑法第二百一十條：
 (偽造變造私文書罪)
偽造、變造私文書，足以生損害於公眾或他人者，處五年以下有期徒刑。
                          　　　　　　　　　　　　　　　　　　　　　　　Ｒ
